【裁判字號】    98,台上,5334
【裁判日期】    980917
【裁判案由】    違反毒品危害防制條例等罪
【裁判全文】
最高法院刑事判決            九十八年度台上字第五三三四號
上  訴  人  甲○○
            乙○○
上 列一 人
選任辯護人  郭宗塘律師
            李宗貴律師
            林怡靖律師
上列上訴人等因違反毒品危害防制條例等罪案件，不服台灣高等
法院台南分院中華民國九十八年五月二十七日第二審更審判決（
九十八年度上更(一)字第九Ｏ號，起訴案號：台灣台南地方法院檢
察署九十六年度偵字第五六八二、八九八一、九Ｏ六七號），提
起上訴，本院判決如下：
    主  文
原判決關於甲○○如其附表編號１、４、５、８、９所示各罪部
分均撤銷，發回台灣高等法院台南分院。
其他上訴駁回。
    理  由
一、撤銷發回【即甲○○如原判決附表（下稱附表）編號１、４
    、５、８、９所示各罪】部分：
本件原判決認定上訴人甲○○有其引為事實一部之附表編號１、
４、５、８、９部分之販賣第一級毒品海洛因犯行，因而撤銷第
一審關於該等部分之科刑判決，改判論甲○○以共同販賣第一級
毒品（附表編號９）及販賣第一級毒品（附表編號１、４、５、
８）罪，各量處如上開附表編號所示之刑，並均為相關從刑之諭
知；復就主刑部分與甲○○另犯如附表編號２、３、７、11所示
之刑，定其應執行之刑有期徒刑二十五年；固非無見。
惟查：(一)、被告或共同正犯之自白，不得作為有罪判決之唯一證
據，仍應調查其他必要之證據，以察其是否與事實相符，為刑事
訴訟法第一百五十六條第二項所明定。立法意旨在限制被告或共
同正犯之自白在證據上之價值，並以補強證據之存在，協助發見
真實。即使被告或共同正犯之自白係出於任意性，若別無其他補
強證據存在，足以擔保其自白與事實相符，尚不得單憑自白而為
不利於被告之認定。又犯施用第一級、第二級毒品罪，供出毒品
來源，因而破獲者，得減輕其刑，為民國九十三年一月九日修正
施行毒品危害防制條例第十七條所明定。為發見真實，防範施用
毒品者作利己損人之不實陳述，用邀減刑寬典，或因不具切身利
害關係，所為陳述可能有欠嚴謹或任意誇大其詞，施用毒品者有
關毒品來源之供述，應有相當補強證據足以擔保其陳述之真實性
，始得作為判斷之依據。故事實審法院對被告或共同正犯之自白
，或施用毒品者有關毒品來源之陳述，應再調查其他補強證據，
相互參酌，必達於通常一般之人均不致有所懷疑，而得確信自白
或陳述為真實者，方得為有罪之認定。原判決認定甲○○有如附
表編號１、４、５、９所示賣出海洛因予李介倫、黃思傑、連茂
森、羅宗華之犯行，無非以甲○○於警詢、偵查或審理中之供述
，證人即自稱向甲○○購買海洛因之李介倫、黃思傑、連茂森、
羅宗華於警詢或檢察官訊問時之證詞，以及電話通聯紀錄譯文為
其論據。查原判決係認定李介倫於九十五年十月十三日起至九十
六年四月二十五日前，先後十次（附表編號１部分）；黃思傑於
九十六年二月間某日起至同年四月二十五日前，前後三十次（附
表編號４部分）；連茂森於九十五年十月十三日起至九十六年四
月二十五日前，先後二十次（附表編號５部分）；羅宗華於九十
五年十一月間起至九十六年一月十六日前，前後七次（附表編號
９部分），分別向甲○○或甲○○與林文福（買受人羅宗華部分
）購買海洛因等情。然依原判決理由載述，甲○○自白售賣予李
介倫僅六、七次，李介倫供述向甲○○購買海洛因約十幾次或二
、三十次或三十幾次或三、四十次，李介倫與甲○○之電話通聯
譯文有二則（附表編號１部分）；甲○○自白售賣予黃思傑僅三
次，黃思傑供述向甲○○購買海洛因三十次，黃思傑與甲○○之
電話通聯譯文顯示渠等間有四次交易（附表編號４部分）；甲○
○自白售賣予連茂森僅三次，連茂森供述向甲○○購買海洛因約
二十、三十次，連茂森與甲○○之電話通聯譯文有一則（附表編
號５部分）；甲○○自白售賣予羅宗華三次，羅宗華供述向甲○
○（與林文福共同販賣）購買海洛因約七、八次或十幾次（附表
編號９部分；見原判決理由乙欄第壹段二之(二)、(五)、(六)、(十)）等
詞；上開證人所稱向甲○○購買「海洛因」之時間，前後相隔不
短，次數並非單一，上述有關甲○○賣出海洛因之「時間」及「
次數」，就超逾上訴人自白次數及電話通聯譯文次數之陳述，有
無相當補強證據足資證明核與事實相符？仍不無疑問。因攸關認
定甲○○賣出海洛因之罪數，自應調查明白，並詳為說明其認定
之理由。原審未詳細調查，亦未逐一論述說明，即遽為不利於甲
○○之認定，難謂適法。(二)、判決不載理由或所載理由矛盾者，
其判決為當然違背法令。原判決就甲○○如附表編號１、４、５
、９所示販賣海洛因予李介倫、黃思傑、連茂森、羅宗華犯行部
分，認採信李介倫、黃思傑、連茂森、羅宗華所為其向甲○○購
買海洛因最低次數之證言為最有利於甲○○，而據以認定此部分
犯罪事實，並記載於屬事實一部之原判決附表編號１、４、５、
９，業如前述；然就甲○○如附表編號８所示販賣海洛因予李坤
龍犯行部分，甲○○自白售賣予李坤龍三次，李坤龍供述向甲○
○購買海洛因約十幾次，李坤龍與甲○○之電話通聯譯文有二則
，原判決乃採甲○○之自白認定其販賣予李坤龍之次數僅三次，
係最為有利於甲○○〔見原判決理由乙欄第壹段二之(九)〕，其就
販賣次數之認定，暨何者為最有利於甲○○乙節，理由前後顯不
相符，致有判決理由矛盾之違背法令。以上或為上訴意旨所指摘
，或為本院得依職權調查之事項，應認原判決關於甲○○如附表
編號１、４、５、８、９所示各罪部分仍有撤銷發回更審之原因
。至原判決理由乙欄第貳段一至四項說明不另為無罪諭知部分，
基於審判不可分之原則，應併予發回，附此敘明。
二、其他上訴駁回（即上訴人二人如附表編號２及甲○○如附表
    編號３、７、11所示各罪）部分：
按刑事訴訟法第三百七十七條規定：上訴於第三審法院，非以判
決違背法令為理由，不得為之；是提起第三審上訴，應以原判決
違背法令為理由，係屬法定要件。如果上訴理由書狀並未依據卷
內訴訟資料具體指摘原判決不適用何種法則或如何適用不當，或
所指摘原判決違法情事，顯與法律規定得為第三審上訴理由之違
法情形不相適合時，均應認其上訴為違背法律上之程式，予以駁
回。原判決認定上訴人甲○○有其引為事實一部之原判決附表（
下稱附表）編號２、３、７、11；上訴人乙○○有如附表編號２
所示之犯行，因而撤銷第一審關於此部分之科刑判決，改判論甲
○○以共同販賣第一級毒品及販賣第一級毒品罪，論乙○○以共
同販賣第一級毒品罪，各量處如附表編號２、３、７、11所示之
刑，並均為相關從刑之諭知；復就甲○○主刑部分與其所犯首揭
如附表編號１、４、５、８、９各罪所處之刑，定其應執行之刑
有期徒刑二十五年。已詳敘所憑之證據及認定之理由，對於上訴
人二人否認犯罪之辯詞，何以不可採，亦在理由內詳予指駁，俱
有卷存資料可資覆按。上訴人二人之上訴意旨略稱：甲○○於附
表２所示時間交付予李介倫之物並未扣案，原判決逕認該物為海
洛因，且乏補強證據，即以李介倫先後不一之供述，遽為不利於
渠等二人之認定，自有未洽。甲○○上訴意旨另稱：原判決僅憑
單一證人之供述或雙方通聯紀錄內容，即遽認伊有如附表編號３
、７、11所示販賣犯行及次數，有違採證法則云云。
惟按事實之認定及證據之取捨，乃屬事實審法院之職權，證人之
證言及合法調查所得之證據，何者為可採，事實審法院本得參酌
其他相關證據為自由之判斷，苟無違反經驗法則或論理法則，復
已敘述其憑以判斷之心證理由者，即不能任意指為違法，據為提
起第三審上訴之合法理由。原判決依憑甲○○之供述，證人李介
倫、蘇春安、陳士豪、林文福之證詞，卷附電話通聯紀錄譯文內
容等證據資料，綜合卷內相關事證，認定上訴人二人有如附表編
號２及甲○○有如附表編號３、７、11所示販賣海洛因各罪犯行
，暨甲○○及李介倫二人於乙○○住處所交易之物，確為海洛因
等情，核屬事實審採證認事適法職權之行使，而甲○○之自白或
上開證人之供述，復分別有李介倫、蘇春安、陳士豪、林文福之
證詞或卷附電話通聯紀錄譯文內容等證據資料，足資佐憑，原判
決採為論斷依據，亦難謂與採證法則有違。其餘上訴意旨並非依
據卷內資料具體指摘原判決關於此等部分究竟如何違背法令，徒
憑前詞再事爭執或就原審採證認事用法之職權行使，或就原判決
理由已明白論斷說明之事項，任意指摘原判決關於此等部分違法
，非有理由，應併予駁回。
據上論結，應依刑事訴訟法第三百九十五條前段、第三百九十七
條、第四百零一條，判決如主文。
中    華    民    國  九十八  年    九    月   十七   日
                      最高法院刑事第八庭
                          審判長法官  洪  文  章
                                法官  王  居  財
                                法官  郭  毓  洲
                                法官  黃  梅  月
                                法官  邱  同  印
      本件正本證明與原本無異
                                      書  記  官
中    華    民    國  九十八  年    九    月  二十一  日
                                                      Ｅ


司法院資訊處製作；財團法人民間司法改革基金會備份。
